【裁判字號】    98,訴,150
【裁判日期】    980818
【裁判案由】    毒品危害防制條例等
【裁判全文】
臺灣桃園地方法院刑事判決               98年度訴字第150號
公  訴  人  臺灣桃園地方法院檢察署檢察官
被      告  甲○○
                    （現羈押於臺灣桃園看守所中）
選任辯護人  劉衡慶律師
            何宗翰律師
被      告  丁○○
                    （現羈押於臺灣桃園看守所中）
選任辯護人  林鈺雄律師
            李哲賢律師
被      告  乙○○
                    （現羈押於臺灣桃園看守所中）
選任辯護人  蔡宏修律師
            關維忠律師
上列被告因毒品危害防制條例等案件，經檢察官提起公訴（九十
七年度偵字第二一九四九號），本院判決如下：
    主    文
甲○○共同運輸第三級毒品，處有期徒刑貳年陸月，扣案如附表
壹所示之物均沒收。又共同運輸第三級毒品，處有期徒刑貳年陸
月，扣案如附表貳所示之物均沒收。又持有第二級毒品，處有期
徒刑月，扣案如附表所示之物沒收銷燬之。應執行有期徒刑
肆年陸月，扣案如附表壹、貳所示之物均沒收，扣案如附表所
示之物沒收銷燬之。甲○○其餘被訴如附表伍編號一至三所示運
輸第三級毒品部分均無罪。
丁○○共同運輸第三級毒品，處有期徒刑陸年，扣案如附表壹所
示之物均沒收。又共同運輸第三級毒品，處有期徒刑陸年，扣案
如附表貳所示之物均沒收。應執行有期徒刑玖年，扣案如附表壹
、貳所示之物均沒收。丁○○其餘被訴如附表伍編號一至三所示
運輸第三級毒品部分均無罪。
乙○○共同運輸第三級毒品，處有期徒刑伍年捌月，扣案如附表
壹所示之物均沒收。又共同運輸第三級毒品，處有期徒刑伍年捌
月，扣案如附表貳所示之物均沒收。應執行有期徒刑捌年肆月，
扣案如附表壹、貳所示之物均沒收。乙○○其餘被訴如附表伍編
號一至三所示運輸第三級毒品部分均無罪。
    犯罪事實
一、甲○○、丁○○與陳建宏（另案由檢察官偵辦中），均知愷
    他命（即Ｋｅｔａｍｉｎｅ）係經公告列為毒品危害防制條
    例第二條第二項第三款所規定之第三級毒品，不得非法運輸
    ，亦屬懲治走私條例第二條第三項規定公告之「管制物品項
    目及其數額」甲項第四款所列管制進出口之物品，不得私運
    進口，卻於民國九十七年一月二十二日至二十五日間，在大
    陸地區珠海市某處，協議由陳建宏負責在大陸地區將愷他命
    夾藏於品名為時鐘或浴用海鹽之包裹後，自大陸地區以航空
    快遞方式寄至丁○○位於桃園縣八德市○○○街七二之三號
    十樓租屋處所在之「八德巨星生活家社區」，並通知與甲○○、陳建宏熟識、在桃園國際機場從事報關業務之乙○○，
    而乙○○亦明知愷他命係經公告列為毒品危害防制條例第二
    條第二項第三款所規定之第三級毒品，且屬懲治走私條例第
    二條第三項規定公告之「管制物品項目及其數額」甲項第四
    款所列管制進出口之物品，不得非法運輸、私運進口，乙○○同意利用其在桃園國際機場倉儲卸貨地區因領有陪驗證，
    可入內觀看快遞包裹運抵時臺北關稅局及內政部警政署航空
    警察局（下稱航警局）安檢人員檢查情形之機會，確認陳建
    宏所寄送夾藏愷他命之包裹是否遭海關及安檢人員察覺夾藏
    物品、查扣後，再與甲○○相約見面並當面告知貨物是否可
    領取，如貨物順利通關未被發現夾藏有毒品，甲○○即負責
    與丁○○一同領回之方式，自大陸地區運輸、私運第三級毒
    品愷他命至臺灣，待陳建宏與甲○○、丁○○、乙○○相互
    謀議後，渠等四人即共同基於運輸第三級毒品愷他命及私運
    管制物品進口之犯意聯絡，由陳建宏將第三級毒品愷他命（
    驗前原重四千八百三七點四六公克，扣除塑膠包裝袋總重十
    三點九四公克，驗前淨重四千八百二十三點五二公克，經取
    零點一三公克鑑驗用罄，餘四千八百二十三點三五公克，純
    度百分之九十九，驗前總純質淨重四千七百七十五點二八公
    克）分別藏放於二十四個時鐘內部，再各以紙盒一個包裝，
    再與相同紙盒包裝、其中並無夾藏第三級毒品愷他命之十六
    個時鐘一同放入一只紙箱內，偽裝於寄件人為王軍、寄件人
    聯絡電話00000000000號、收件人為「江春盛」
    、收件人聯絡電話0000000000號、收件地址為桃
    園縣八德市○○○街七二之一號十四樓、品名為時鐘四十個
    之快遞包裹內，於九十七年一月二十五日自大陸東莞地區寄
    出，並告知擬於同日自大陸返台之甲○○，要其返臺後隨與
    乙○○聯繫確認包裹是否通過海關及安檢人員之檢查，然上
    開貨物於九十七年一月二十六日凌晨運輸至臺灣時，卻為海
    關及安檢人員察覺有異，經檢查後發現夾藏有愷他命而加以
    查扣，而甲○○於同日八時四十四分返臺後，先前往丁○○
    上開租賃處所會合後，即於次日凌晨某時以其所使用之行動
    電話門號0000000000號撥打乙○○使用之行動電
    話門號0000000000號，並相約於南崁交流道附近
    往機場方向之乙○○址設桃園縣蘆竹鄉○○路一六六之二號
    五樓住處附近碰面，甲○○即乘坐由丁○○所駕駛車輛到達
    約定地點，乙○○遂進入該車後座，即將上開貨物業經查獲
    扣案一情告知同處車內之甲○○、丁○○，甲○○、丁○○
    始未依原訂計畫前往快遞公司領取包裹。
二、甲○○、丁○○、乙○○與陳建宏共同另基於運輸第三級毒
    品愷他命及私運管制物品進口之犯意聯絡，以前開相同之分
    工方式，於同年四月二十一日，由陳建宏自大陸將第三級毒
    品愷他命（驗前原重四千九百八十四公克，扣除塑膠包裝袋
    總重十五點二四公克，驗前淨重四千九百六十八點七六公克
    ，經取零點二九公克鑑驗用罄，餘四千九百六十八點四七公
    克，純度百分之九十八，驗前總純質淨重四千八百六十九點
    三八公克）藏放於七十二個塑膠瓶內，再與其餘未放置毒品
    、內放有乳霜之二十四個塑膠瓶一同放入一只紙箱內，偽裝
    為寄件人亦為王軍、寄件人聯絡電話為000000000
    00號、收件人及聯絡電話為「陳忠平」、收件地址為桃園
    縣八德市○○○街七二之二號十四樓、品名為浴用海鹽之快
    遞包裹內寄出，然此包裹於九十七年四月二十三日凌晨運抵
    臺灣時，卻為海關及安檢人員查獲內夾藏有上開愷他命而加
    以查扣，乙○○乃於同日清晨四時至六時許間，由乙○○其
    所使用之行動電話門號0000000000號撥打甲○○
    所使用行動電話門號0000000000號相約碰面，乙○○即前往位於甲○○女友劉欣怡位於桃園縣桃園市○○路
    ○段三三○號之羅浮宮社區外與甲○○碰面，並告知上開貨
    物出事，並要甲○○不要前往領取貨物，二人分手後，甲○○即通知丁○○與其會面，並將上情告知，詎丁○○仍心存
    僥倖，仍於當日上午十時許，邀同不知情之友人陳建樺駕駛
    車牌號碼２５８６－ＰＫ號自用小客車載其至受託運送該包
    裹之翼龍公司附近徘徊觀望，卻為已在現場埋伏之航警局警
    員察覺有異，於其要離開時上前盤查並瞭解其身分後，再循
    線追查而查獲上情。
三、甲○○明知甲基安非他命係屬毒品危害防制條例第二條第二
    項第二款所列之第二級毒品，不得非法持有，竟基於持有第
    二級毒品之犯意，於九十七年初某日，經由網路在不詳地點
    ，以新臺幣三千元之價格，向不詳姓名之成年人購買含有甲
    基安非他命成分之藥錠一粒（原淨重零點二九二公克，取樣
    零點零一三七公克，餘重零點二七八三公克）而持有之，嗣
    於同年十月九日因上開運輸第三級毒品案件為警拘提時，在
    甲○○位於臺北市○○路○段一九六號四樓住處查獲，並扣
    得如附表壹編號五（即附表貳編號四）、附表肆各編號所示
    之物。
四、案經內政部警政署航空警察局報請臺灣桃園地方法院檢察署
    檢察官偵查起訴。
    理    由
壹、證據能力部分：
一、按被告以外之人，於審判外之言詞或書面陳述，除法律有規
    定者外，不得作為證據。刑事訴訟法第一百五十九條第一項
    定有明文。被告以外之人（包括證人、鑑定人、告訴人、被
    害人及共同被告等）於審判外之言詞或書面陳述，即所謂傳
    聞證據。由於傳聞證據有悖法院直接審理及言詞審理之精神
    ，妨礙當事人之反對詰問權，影響程式正義之實現，除法律
    有規定（例如同法第一百五十九條第二項、同法第一百五十
    九條之一至之五、同法第二百零六條等）外，原則不具證據
    能力。查證人即共同被告丁○○於警詢所為之陳述，對於被
    告甲○○屬於被告以外之人於審判外之陳述，證人即共同被
    告甲○○、丁○○於警詢所為陳述，對於被告乙○○亦屬被
    告以外之人審判外之陳述，而證人即共同被告甲○○、乙○○於警詢之陳述，亦為被告丁○○以外之人之於審判外之言
    詞陳述，而被告甲○○、乙○○、丁○○之選任辯護人於本
    院行準備程序時，各表示上開證人於警詢所述無證據能力，
    本院既查無上開例外得以之作為證據之各種情形，因此認定
    上開共同被告丁○○於警詢所為之陳述，對被告甲○○無證
    據能力，證人即共同被告甲○○、丁○○於警詢所為之陳述
    ，對於被告乙○○無證據能力，而證人即共同被告甲○○、
    乙○○於警詢之陳述，對被告丁○○無證據能力。
二、按刑事審判上之共同被告，係為訴訟經濟等原因，由檢察官
    合併或追加起訴，或由法院合併審判所形成，其間各別被告
    及犯罪事實仍獨立存在。故共同被告對於其他共同被告之案
    件而言，為被告以外之第三人，本質上屬於證人，為確保被
    告對證人之詰問權，除詰問權已經捨棄者外，共同被告於審
    判中，應立於證人之地位，依法定程序具結陳述，並接受被
    告之詰問，其陳述始得作為認定被告犯罪事實之判斷依據。
    惟法院若已使共同被告立於證人之地位，接受其他被告之詰
    問，則因共同被告業經以證人之身分於審判中具結陳述，並
    給予解釋或否認之機會，而被告亦經給予對該共同被告就此
    事項詰問之機會，則共同被告於警詢、檢察官訊問時及審判
    中以犯罪嫌疑人或被告身分所為之陳述，如符合傳聞證據例
    外之情形，自有證據能力，而得採為證據，並非謂共同被告
    於審判中之陳述，僅已經具結部分，始得採為證據（最高法
    院九十八年度台上字第四○五○號判決意旨參照）。且按刑
    事訴訟法第一百五十九條之一第二項，明定被告以外之人於
    偵查中向檢察官所為陳述，除顯有不可信之情況外，得為證
    據。所謂「不可信之情況」，由法院審酌被告以外之人於陳
    述時之外在環境及情況而為判斷。而被告以外之人於偵查時
    ，是否與被告對質，與其陳述時之外在環境並無必然之關聯
    ，自不得以偵查中未經被告詰問，逕認該陳述無證據能力。
    至該等陳述與事實是否相符，要屬證據證明力之問題，與證
    據能力之有無，不容混淆（最高法院九十四年度臺上字第七
    一三二號判決、九十五年度臺上字第一五八五號判決參照）
    ；另證人於檢察官偵查中所為之陳述，審酌該陳述作成之客
    觀條件及環境，認其心理狀態健全，並無受到脅迫、利誘或
    詐欺，自非顯有不可信之情形，依刑事訴訟法第一百五十九
    條之一第二項之規定，亦得為證據（最高法院九十五年度台
    上字第九三四號判決參照）。經查：被告甲○○、丁○○、
    乙○○先後於檢察官偵查中分別供述各自親身經歷情節，非
    屬傳聞證據，且渠等三人亦均無受到脅迫、利誘或詐欺之情
    形，並無顯不可信之情況存在，且本院於審判期日，已適用
    人證之調查程序，使共同被告甲○○、丁○○、乙○○各立
    於證人之地位具結而為陳述，並經交互詰問，有本院審判筆
    錄可稽，是被告甲○○、丁○○、乙○○各對於其餘共同被
    告之對質詰問權已受保障，是被告三人之選任辯護人徒以各
    共同被告甲○○、丁○○或乙○○於檢察官偵訊未經對質詰
    問而否認渠等三人於偵查中供述之證據能力，反忽略各共同
    被告於本院審理程序已立於證人地位進行交互詰問程序，均
    業已保障其餘被告之對質詰問權，顯有誤會之處，是揆諸前
    開最高法院判決意旨，被告甲○○、乙○○、丁○○三人於
    偵查中之供述，均有證據能力。
三、按測謊鑑定，係依一般人若下意識刻意隱瞞事實真相時，會
    產生微妙之心理變化，如憂慮、緊張、恐懼、不安等現象，
    而因身體內部之心理變化，身體外部之生理狀況亦隨之變化
    ，如呼吸急促、血液循環加速、心跳加快、聲音降低、大量
    流汗等異常現象。惟表現在外之生理變化，往往不易由肉眼
    觀察，乃由測謊員對受測者提問與待證事實相關之問題，藉
    由科學儀器（測謊機）記錄受測者對各個質問所產生細微之
    生理變化，加以分析受測者是否下意識刻意隱瞞事實真相，
    並判定其供述是否真實；測謊機本身並不能直接對受測者之
    供述產生正確與否之訊號，而係測謊員依其專業之學識及經
    驗，就測謊紀錄，予以客觀之分析解讀。至於測謊鑑定究竟
    有無證據能力，刑事訴訟法並無明文規定，惟實務上，送鑑
    單位依刑事訴訟法第二百零八條第一項規定，囑託法務部調
    查局或內政部警政署刑事警察局為測謊檢查，受囑託機關就
    檢查結果，以該機關名義函覆原囑託之送鑑單位，該測謊檢
    查結果之書面報告，即係受囑託機關之鑑定報告，該機關之
    鑑定報告，形式上若符合測謊基本程式要件，包括：經受
    測人同意配合，並已告知得拒絕受測，以減輕受測者不必要
    之壓力。測謊員須經良好之專業訓練與相當之經驗。測
    謊儀器品質良好且運作正常。受測人身心及意識狀態正常
    。測謊環境良好，無不當之外力干擾等要件，即賦予證據
    能力，非謂機關之鑑定報告書當然有證據能力。具上述形式
    之證據能力者，始予以實質之價值判斷，必符合待證事實需
    求者，始有證明力（最高法院九十三年度台上字第一八六五
    號判決意旨參照），且鑑定報告書之內容應包括鑑定經過及
    其結果，法院囑託鑑定機關為測謊檢查時，受囑託之鑑定機
    關不應僅將鑑定結果函覆，並應將鑑定經過一併載明於測謊
    之鑑定報告書中，若鑑定報告書僅簡略記載檢查結果而未載
    明檢查經過，既與法定記載要件不符，法院自應命受囑託機
    關補正，必要時並得通知實施鑑定之人以言詞報告或說明，
    否則，此種欠缺法定要件之鑑定報告不具備證據資格，自無
    證據能力可言（參照最高法院九十四年度臺上字第一二九三
    號判決參照）。經查：有關憲兵司令部刑事鑑識中心於九十
    七年十二月三十日以憲直刑鑑字第○九七○○○二○二三號
    所出具之鑑定書，係由臺灣桃園地方法院檢察署囑託該局實
    施，並有該鑑定書所檢附之測謊鑑定資料表、鑑定說明書、
    測謊圖譜分析量化表、測謊測試具結書、測謊鑑定人劉東昇
    資歷表及圖譜各一份在卷可稽，參酌上開資料，可知實施測
    謊人員劉東昇具有測謊鑑識專業能力，且對於本案甲○○實
    施測謊鑑定時，對於受測人甲○○有進行測前會談、儀器測
    試、測後晤談，且受測人甲○○於測試前並已具結同意受測
    ，並有其選任辯護人何宗翰律師在旁，且於受測前並無飲酒
    或服用藥物，其當時身體狀況並無不適合實施測謊等情，顯
    見被告甲○○於實施測謊前，有與實施測謊人員劉東昇會談
    其生理狀況良好，且被告甲○○又同意配合實施測謊，並無
    拒絕受測之情事，而實施測謊人員劉東昇亦具良好之專業訓
    練與相當之經驗，亦無積極事證足認測謊儀器之品質及運作
    、測謊環境及受測人身心、意識狀態有何異常之情形，至被
    告乙○○及其選任辯護人以被告甲○○測謊問題設計不良，
    與檢察官辦案進行單上所臚列問題不符，且實際鑑驗問題欠
    缺與犯罪事實關聯性，因認該測謊鑑定無證據能力云云，惟
    該機關所為之測謊報告，形式上符合測謊基本程式要件，且
    有檢附施測前會談內容及相關圖譜在卷可查，至測謊鑑定所
    設計題目是否直接影響被告乙○○構成犯罪可能性，亦僅是
    證明力之問題，是被告乙○○之選任辯護人前開所為質疑，
    顯有誤會，應認被告甲○○測謊鑑定部分有證據能力無疑。
四、查本案所引用之其餘供述及非供述證據，經本院依法踐行調
    查證據程式，檢察官、被告及其選任辯護人均不爭執各該證
    據之證據能力，且亦查無依法應排除其證據能力之情形，是
    後述所引用證據之證據能力均無疑義，先予敘明。
貳、本院認定被告甲○○、乙○○、丁○○有罪部分：
一、被告甲○○持有第二級毒品甲基安非他命部分：
    如犯罪事實欄三所載犯罪事實，業據被告甲○○於偵查及本
    院準備程序時坦承不諱，且為警查扣之不明圓形錠劑一粒，
    經送交通部民用航空局航空醫務中心以氣相層析質譜儀法檢
    驗結果，原淨重零點二九二公克，取樣零點零一三七公克，
    餘重零點二七八三公克，檢出甲基安非他命成分一情，有該
    醫務中心於九十七年十一月六日以航藥鑑字第○九七五六四
    四號鑑定書一紙（見九十八年度偵字第四八五號卷第六五頁
    ）可稽，此外復有第二級毒品甲基安非他命一粒（原淨重零
    點二九二公克，取樣零點零一三七公克，餘重零點二七八三
    公克）扣案可資佐證，足認被告甲○○有於上開時間、地點
    持有第二級毒品甲基安非他命一粒犯行至明。
二、被告甲○○、乙○○、丁○○共犯運輸第三級毒品愷他命入
    臺部分：
    如犯罪事實欄一、二所載犯罪事實，業據被告甲○○迭於偵
    查、本院審理時均坦承不諱，而被告乙○○、丁○○則矢口
    否認渠等二人有何違反毒品危害防制條例或懲治走私條例犯
    行，被告乙○○辯稱：伊並不認識陳建宏，但伊認識甲○○
    約有六、七年時間，伊和甲○○只是普通朋友，最近一年至
    一年半，甲○○常常來機場找伊吃飯、喝酒，都是在機場附
    近吃宵夜，但甲○○並無要伊利用報關業者身分，確認空運
    貨物安檢過程之結果，伊與甲○○間並無任何仇怨，惟於九
    十六年十一月至十二月間曾因甲○○急需用錢，甲○○要賣
    車，伊朋友要買，但後來又不買，那時甲○○有點不高興，
    而有點口角爭執云云，被告丁○○則辯稱：犯罪事實欄一、
    二所載之運輸第三級毒品部分，伊均不知情云云，經查：
  (一)觀諸被告甲○○迭於檢察官偵訊及本院審理歷次供述、具結
    稱：伊與乙○○從小一起長大，陳建宏是五、六年前朋友介
    紹認識伊與乙○○，而丁○○則是案發前一年多經由朋友介
    紹認識，伊曾於九十七年一月間為了撞球場生意去大陸，後
    來丁○○也有到珠海找伊，丁○○問伊有沒有認識賣Ｋ他命
    的人，伊知道陳建宏有Ｋ他命，所以伊就約丁○○在伊住處
    與陳建宏碰面，丁○○有問陳建宏能不能弄到Ｋ他命，陳建
    宏經詢問知悉丁○○要弄回臺灣，於同年一月二十三日，伊
    有告知陳建宏、丁○○要回臺灣，陳建宏就要伊回臺灣後跟
    乙○○確認寄來的貨物有沒有出狀況，因為乙○○在報關行
    工作，可以進倉儲，有辦法知道貨物是否安全，所以每次陳
    建宏寄回貨物，是由陳建宏自行與乙○○確認寄什麼樣的包
    裹，而陳建宏都有確實告訴伊所寄回臺灣的包裹裡面都裝有
    Ｋ他命，所以伊於九十七年一月二十五日抵達臺灣後，當天
    晚上伊有先到丁○○高城八街住處，於凌晨二點左右，由丁○○開車載伊到一家泰式按摩館，伊因為有與乙○○通電話
    ，所以由丁○○開車載伊到南崁交流道附近即乙○○位於桃
    園縣蘆竹鄉○○路住處樓下與乙○○碰面，伊打電話要乙○○下樓，乙○○即下樓進入車內後座並告訴伊陳建宏寄來的
    那批貨有問題，乙○○要伊與丁○○不要去領，當時丁○○
    也在車內，所以丁○○也有聽到，至於九十七年四月二十一
    日自大陸寄出，寄件人為王軍，收件人為陳中平，收件地址
    為高城八街七二之二號十四樓，品名為浴用海鹽內夾藏Ｋ他
    命也是由陳建宏所寄，伊於九十六年四月二十日晚上搭機返
    臺後，乙○○約於二十三日凌晨四、五時到伊女友劉欣怡位
    於桃園縣桃園市○○路住處樓下找伊，跟伊說貨物又有問題
    ，要伊與丁○○不要領，當時丁○○並未在現場，所以伊就
    打電話通知丁○○伊已回到臺灣，等到當日上午五、六時許
    ，丁○○來找伊時，伊有告訴他該批貨有問題不要領，但同
    年月二十三日傍晚伊打給丁○○，他要伊到桃園夜市附近碰
    面，碰面後丁○○跟伊說他早上有去翼龍公司，結果被警察
    臨檢，然後聊聊天後伊就回臺北等語（見九十七年度偵字第
    二一九五○號偵查卷第九五至九八頁、第一一八至一一九頁
    、本院訴字卷(一)第一八二頁正面、反面、第一八三頁反面、
    第一八四頁正面、第一八五頁正面、反面），核與證人即任
    職力大快遞股份有限公司（以下簡稱力大公司）機場清關人
    員丙○○於警詢時指稱：九十七年一月二十五日由力大公司
    接受寄貨人珠海力大國貨運公司委託寄送貨物（提單號碼四
    ○四Ｚ九○一七號），伊與航警安撿人員並會同海關人員發
    現該批貨物時鐘共有四十個，其中有二十四個夾藏Ｋ他命一
    情相符（見九十八年度偵字第四八五號卷第一○一頁），並
    經證人即航空警察局安全檢查隊第八組人員林鶴堂於本院審
    理證述：各倉儲區域均設有Ｘ光檢查儀，伊是負責遠雄、長
    榮及永儲部分，快遞貨物均要透過Ｘ光檢查儀檢查，九十七
    年四月二十三日伊執行Ｘ光進口貨物檢查時，發現貨物收件
    單記載沐浴用海鹽，但是海關申報是杯子，察覺有可疑，所
    以會同海關開驗，發現一箱貨物裡有九十六瓶，一層十二瓶
    、八層之擺放方式，報關業者拿第一瓶給伊看時雖然裡面是
    乳霜，但與伊之前在Ｘ光注檢儀內所看層次、顏色不同，伊
    懷疑有夾藏，所以伊請報關行拿包裹內之其他瓶給伊看，發
    現裡面有白色結晶狀物品，經試劑測試結果發現有愷他命，
    九十六瓶內僅有七十二瓶有愷他命，有標明一至三七、三八
    至七二，其他剩餘瓶子內容物僅是一般乳霜，經測試紙測試
    沒有毒品反應，而瓶子的材質是塑膠瓶等語明確（見本院訴
    字卷(二)第二三頁正面、反面、第二四頁正面、第二五頁反面
    、第二六頁正面），又航警人員於九十七年一月二十六日、
    同年四月二十三日查獲之不明白色結晶體經先後送請內政部
    警政署刑事警察局以氣相層析質譜分析法、核磁共振分析法
    鑑定結果，九十七年一月二十六日所查獲部分，經分別予以
    編號為Ａ１、Ａ２，驗前總重四千八百三七點四六公克，扣
    除塑膠包裝袋總重十三點九四公克，計算驗前淨重四千八百
    二十三點五二公克，經取編號Ａ１部分零點一三公克鑑驗用
    罄，檢出第三級毒品愷他命成分，鑑驗後Ａ１部分餘二千六
    百十二點二九公克，純度百分之九十九，是編號Ａ１、Ａ２
    驗前總純質淨重四千七百七十五點二八公克，而九十七年四
    月二十三日所查獲部分，亦經編號為Ａ１、Ａ２，驗前總重
    四千九百八十四公克，扣除塑膠包裝袋總重十五點二四公克
    ，計算驗前淨重四千九百六十八點七六公克，經取編號Ａ１
    部分零點二九公克鑑驗用罄，檢出第三級毒品愷他命，鑑驗
    後編號Ａ１部分餘二千四百零九點零九公克，純度百分之九
    十八，是編號Ａ１、Ａ２驗前總純質淨重四千八百六十九點
    三八公克等情，有該局分別出具之九十七年二月十九日刑鑑
    字第○九七○○一九二○六號、九十七年五月十三日刑鑑字
    第○九七○○六五一○號鑑定書二紙存卷足參，並有航空警
    察局安全檢查隊Ｘ光檢查儀注檢貨物報告表二紙、蒐證照片
    二十六幀、立吉航空貨運承攬股份有限公司、奇速物流網寄
    貨單各一紙在卷足查，此外復有上開第一次查獲扣案之第三
    級毒品愷他命（驗前原重四千八百三七點四六公克，扣除塑
    膠包裝袋總重十三點九四公克，驗前淨重四千八百二十三點
    五二公克，經取零點一三公克鑑驗用罄，餘四千八百二十三
    點三五公克，純度百分之九十九，驗前總純質淨重四千七百
    七十五點二八公克）、供藏放上開第三級毒品愷他命之時鐘
    及包裝紙盒各二十四個、紙箱一只及第二次查獲扣案之第三
    級毒品愷他命（驗前原重四千九百八十四公克，扣除塑膠包
    裝袋總重十五點二四公克，驗前淨重四千九百六十八點七六
    公克，經取零點二九公克鑑驗用罄，餘四千九百六十八點四
    七公克，純度百分之九十八，驗前總純質淨重四千八百六十
    九點三八公克）、供藏放上開第三級毒品之塑膠瓶七十二個
    、紙箱一只及被告甲○○所有之ＮＯＫＩＡ牌黑色手機一支
    （手機序號：000000000000000號，內含行
    動電話門號0000000000號ＳＩＭ卡一枚）等物扣
    案足資佐證，堪以認定被告甲○○、乙○○、丁○○與共犯
    陳建宏間相互謀議後，由被告陳建宏在大陸負責寄送偽以正
    常貨物、內藏放第三級毒品愷他命以空運快遞方式運送來臺
    ，由被告利用其在桃園國際機場報關行工作之機會，確認所
    寄送貨物有無遭機場安檢人員或海關人員察覺內藏放有毒品
    情事，再由自大陸返回臺灣之被告甲○○與被告乙○○相約
    碰面，由被告乙○○告知其查看、確認貨物結果，再由被告
    甲○○、丁○○處理領貨事宜，是被告甲○○、乙○○、丁○○與共犯陳建宏有共同參與如犯罪事實欄一、二所載運輸
    、私運第三級毒品愷他命入臺之犯行無疑。
  (二)雖被告乙○○以前詞置辯，然其與被告甲○○、丁○○與共
    犯陳建宏相互謀議，共同參與如犯罪事實欄一、二所載運輸
    第三級毒品犯行，業經證人即被告甲○○於偵查中、本院審
    理時證述如前所載，而被告甲○○與被告乙○○間結識多年
    ，並無發生重大爭執而有仇怨之情形，均據被告甲○○、乙○○二人供述無訛，而被告甲○○於偵查、本院審理時均始
    終坦認其犯行，是被告甲○○自無任意杜撰被告乙○○參與
    本案犯罪之情節，刻意具結證述以誣陷被告乙○○身犯重罪
    之必要，或為脫免自己重罪刑責之可能，反自陷自己另犯偽
    證重罪遭訴追之危險，是被告甲○○前開供述，應屬可採。
    且參酌行動電話門號0000000000號為被告甲○○
    所申請，行動電話門號0000000000號則為被告乙○○所持用各情，分別為被告甲○○、乙○○坦認在卷（見
    九十七年度偵字第二一九五○號偵查卷第六○頁、九十七年
    度偵字第四八五號第二六頁反面），則依被告甲○○所供述
    其與被告乙○○碰面時間點之九十七年一月二十六日凌晨、
    同年四月二十三日上午五、六時許等時段，經比對被告甲○○、乙○○前開使用行動電話門號通聯記錄（見九十八年度
    偵字第四八五號偵查卷第一二七至一二九頁）顯示：於九十
    七年一月二十六日凌晨零時十六分、零時四十四分、零時五
    十一分、三時三十六分、四時三十二分、四時五十分均有相
    互通話記錄，且基地台之移動位置亦從被告丁○○住處附近
    之桃園縣八德市○○○街六一之一號九樓基地台位置逐漸移
    到被告乙○○住處附近之桃園縣蘆竹鄉○○路三○五巷十號
    、忠孝西路二○七號七樓等基地台位置，且於九十七年四月
    二十三日上午五時零六分時，被告乙○○所持用上開行動電
    話門號確實有撥打被告甲○○所使用之行動電話門號記錄，
    且被告乙○○該次撥打記錄所使用基地台位置又在被告女友
    桃園縣桃園市○○路住處附近之位於桃園縣桃園市○○街二
    一三之一號七樓屋頂之基地台之事實，顯見被告甲○○前所
    供述：其有於九十七年一月二十六日凌晨返臺後，前往被告
    乙○○住處附近碰面，及於九十七年四月二十三日上午五、
    六時許，被告乙○○有前往其女友位於桃園縣桃園市○○路
    住處與其碰面各節，與上開通聯記錄所記載被告甲○○、乙○○所使用行動電話相互通聯時間、移動基地台位置俱屬相
    符，又被告甲○○經送憲兵司令部刑事鑑識中心以熟悉測試
    法、區域比對法、緊張高點法鑑定結果：被告甲○○於測前
    會談陳述被告乙○○負責確認毒品安全，經Ｐｏｌｙ－ｇｒ
    ａｐｈ儀器先以熟悉測試法檢測被告甲○○之生理圖譜反應
    情形正常並任其熟悉測試流程後，再以區域比對法測試，經
    採數據分析法比對，分析測試結果被告甲○○並無不實反應
    一節，有憲兵司令部刑事鑑識中心於九十七年十二月三十日
    以憲直刑鑑字第○九七○○○二○二三號鑑定書暨附鑑定說
    明書、測謊圖譜分析量化表、測謊儀器測試具結書及儀器圖
    譜各一份存卷可稽，益見被告甲○○所供述被告乙○○本案
    犯罪參與情節，均與事實相符。再觀諸證人林鶴堂於本院審
    理時證稱：Ｘ光檢查儀係設在一個小房間內，前後有輸送帶
    開放空間，輸送帶前面人員進出有管制，而過了Ｘ光檢查儀
    後的輸送帶也是有管制，但是報關業者可以在旁進出，所以
    報關業者可以看到Ｘ光檢查儀前後輸送帶的情形等詞（見本
    院訴字卷(二)第二四頁正面、反面）、證人丙○○於本院審理
    時結證：Ｘ光檢查儀輸送帶前後區域，有陪驗證之人可以從
    位置圖中保全Ｃ處進入，而陪驗證只有報關行人員事先向遠
    雄倉儲聲請，且陪驗證上有照片，而活動區域僅能在位置圖
    上所示紅線、黃線間區域（即Ｘ光檢查儀設置處、注檢驗貨
    區內），如果要進入紅線上方之理貨區必須另外聲請理貨證
    ，而Ｘ光檢查儀如察覺有異狀，安檢人員會同海關人員現場
    在Ｘ光檢查儀旁邊拆開，如發覺可能是毒品也會在現場試驗
    ，只有陪驗證沒有理貨證的報關人員如果在場，可以看到拆
    封情形，而且每件貨物箱子上都有提單，可以當場知道貨主
    及貨號，而伊知道被告乙○○有陪驗證，但不知道有無理貨
    證一節（見本院訴字卷第一○八頁正面、反面、第一○九頁
    正面、反面），可見被告乙○○身為報關業者，又有合法核
    發之陪驗證，是其即能利用其可自由進入驗貨區內之機會，
    查看共犯陳建宏或被告甲○○所告知特定貨物是否有經安檢
    人員以Ｘ光檢查儀察覺內藏有毒品，再另行告知被告甲○○
    其確認結果無誤。從而，綜合上開事證，應可認定被告甲○○、丁○○及共犯陳建宏有犯意聯絡，由被告乙○○利用自
    己係報關業者身分，可以自由進入倉儲Ｘ光檢查儀驗貨區之
    機會，負責查看夾藏毒品之貨物是否業經查獲，再行與被告
    甲○○相約碰面告知確認結果，而參與本案二次運送第三級
    毒品愷他命入台無疑，是被告乙○○前開所辯，均屬卸責之
    詞，難以憑採。
  (三)又被告丁○○雖以前詞置辯，然其於警詢、偵查時即坦認：
    九十七年一月二十二日前往澳門，甲○○有前往接機，並於
    隔日即同年月二十三日或二十四日要伊投資新臺幣（下同）
    十七萬元，後來於九十七年一月二十五日，伊與甲○○各自
    返臺，二十六日凌晨甲○○到伊高城八街住處找伊去大興西
    路按摩院按摩，後來甲○○於凌晨有與其機場朋友通電話，
    內容好像是出事了，甲○○有告訴伊投資泡湯，至於九十七
    年四月二十三日伊是到翼龍公司確認有無警察，看現場是否
    安全後，向甲○○回報，由甲○○決定是否提領該次夾藏愷
    他命貨物等語（見九十八年度偵字第四八五號偵查卷第九頁
    反面、第十頁正面，九十七年度偵字第二一九四九號偵查卷
    第三八至四○頁）明確，則其迄至本院審理時始翻異前詞，
    改以前詞置辯，本即難以遽信。且參以被告丁○○前開所為
    自白內容，與被告甲○○迭於偵查、本院審理供述、結證：
    其於九十七年一月二十六日返臺後，有先前往被告丁○○高
    城八街住處，再由被告丁○○搭載先後前往泰式按摩店、被
    告乙○○住處，且在被告丁○○車內，由被告乙○○當場告
    知其與被告丁○○貨物出事一事，且於九十七年四月二十三
    日上午五、六時許，被告甲○○亦有通知被告丁○○關於被
    告乙○○有前來告知其確認夾藏毒品貨物已遭查獲等內容（
    詳如前述理由所載）相符，且依告丁○○自承使用行動電話
    門號0000000000、0000000000號與被
    告甲○○所持用行動電話門號0000000000號通聯
    記錄（見九十八年度偵字第四八五號偵查卷第一一八、一二
    六頁）顯示：於九十七年一月二十六日晚間九時十四起至隔
    日凌晨五時三十五分止、九十七年五時二十二分許上開電話
    間均有相互通聯之記錄，且被告甲○○與被告丁○○間亦無
    仇怨關係，而被告甲○○又始終坦承其犯行，實無特意杜撰
    上開情節誣陷被告丁○○或為逃避自己刑責，使自己受偽證
    訴追風險之可能，是被告甲○○所供述前開被告丁○○參與
    本案之各項情節均與事實相符，堪以採信。又佐以被告丁○○自承有於犯罪事實欄二所載時間，前往翼龍公司查看貨物
    運送情形一情，且本案上開二次寄送貨物收貨人地址分別載
    為「桃園縣八德市○○○街七二之一號十四樓」、「桃園縣
    八德市○○○街七二之二號十四樓」與被告甲○○所承租「
    桃園縣高城八街七二之三號十樓」相同之八德巨星生活家社
    區一節，此觀之租賃契約書、立吉航空貨運承攬股份有限公
    司、奇速物流網寄貨單各一紙即明，則如被告丁○○自始未
    同意參與本案犯行，則共犯陳建宏何以會將夾藏第三級毒品
    愷他命之貨物寄至被告丁○○相同社區之地址，徒增如夾藏
    毒品貨物如順利通關、寄送，而無人可前往該社區領取之危
    險，而被告甲○○、乙○○或共犯陳建宏亦豈會隨意告知被
    告丁○○關於被告乙○○確認貨物遭安撿人員察覺夾藏毒品
    之結果，任由不知情之被告甲○○前往現場察看翼龍公司情
    況，甘冒埋伏該處警員藉由查緝被告丁○○身分，而從中得
    悉犯罪集團人員明細之風險，由此足徵被告丁○○與被告甲○○、乙○○、共犯陳建宏事前已有謀議，而有本案犯罪之
    分工甚明，是被告丁○○前開所辯，無非迄至審理時為求規
    避重罪刑責所為言語，均不足採。
  (四)綜上所述，被告乙○○、丁○○前開所辯，俱屬犯後卸責之
    詞，均難採憑。是本件事證明確，被告甲○○、乙○○、丁○○犯行，均堪認定。
三、本案新舊法適用比較部分：
  (一)被告甲○○部分：
    (1)按法規之制定與法規之修正，如有特定生效日之必要者，
      依中央法規標準法第十四條或第二十條第二項準用第十四
      條之規定，應分別特定其施行日期。是法規制定或前次修
      正基於特殊因素所特定之施行日期，並不適用於日後修正
      或再次修正之條文。而法律之制定或修正，若未明定施行
      日期者，中央法規標準法雖未規定應自何時生效，然法律
      既經制定或修正並經總統公佈，自應依一般原則，自公佈
      日起算至第三日發生效力。查：九十二年七月九日修正公
      布之毒品危害防制條例第三十六條規定：「本條例自公佈
      後六個月施行。」其立法理由謂：「(一)依修正草案第二條
      第三項規定，法務部需會同衛生署成立審議委員會每三個
      月定期檢討調整毒品之分級及品項，而本次新增第四級毒
      品，有需要在新法施行前先經該審議會檢討後再調整公佈
      ，爰預留六個月緩衝期，以利處理。(二)依本條例新修正之
      規定，有必要再訂定相關子法及修正相關法規，以配合本
      條例之施行，故亦有需要預留適當緩衝期，以利訂頒相關
      子法及相關法規之配合修正」，故該條規定，顯係因應該
      次修正之需，始預留適當之緩衝期。九十八年五月二十日
      毒品危害防制條例修正條文時，因未有施行日期之特別規
      定，自應依一般原則，自公佈日起算至第三日發生效力，
      核先敘明。
    (2)按毒品危害防制條例第四條業於九十八年五月二十日以華
      總一義字第○九八○○一二五一四一號修正公佈，新法第
      四條規定：「製造、運輸、販賣第一級毒品者，處死刑或
      無期徒刑；處無期徒刑者，得併科新臺幣二千萬元以下罰
      金。製造、運輸、販賣第二級毒品者，處無期徒刑或七年
      以上有期徒刑，得併科新臺幣一千萬元以下罰金。製造、
      運輸、販賣第三級毒品者，處五年以上有期徒刑，得併科
      新臺幣七百萬元以下罰金。製造、運輸、販賣第四級毒品
      者，處三年以上十年以下有期徒刑，得併科新臺幣三百萬
      元以下罰金。製造、運輸、販賣專供製造或施用毒品之器
      具者，處一年以上七年以下有期徒刑，得併科新臺幣一百
      萬元以下罰金。前五項之未遂犯罰之」，而該條例修正前
      第四條規定：「製造、運輸、販賣第一級毒品者，處死刑
      或無期徒刑；處無期徒刑者，得併科新臺幣一千萬元以下
      罰金。製造、運輸、販賣第二級毒品者，處無期徒刑或七
      年以上有期徒刑，得併科新臺幣七百萬元以下罰金。製造
      、運輸、販賣第三級毒品者，處五年以上有期徒刑，得併
      科新臺幣五百萬元以下罰金。製造、運輸、販賣第四級毒
      品者，處三年以上十年以下有期徒刑，得併科新臺幣三百
      萬元以下罰金。製造、運輸、販賣專供製造或施用毒品之
      器具者，處一年以上七年以下有期徒刑，得併科新臺幣一
      百萬元以下罰金。前五項之未遂犯罰之」，可見該條第三
      項就運輸第三級毒品部分於修正後業經提高併科罰金刑之
      刑度，然就有期徒刑之刑度部分並未有提高之情形。
    (3)毒品危害防制條例第十七條有關減輕其刑之規定，修正前
      毒品危害防制條例第十七條規定「犯第四條第一項至第四
      項、第五條第一項至第四項前段、第六條第一項至第四項
      、第七條第一項至第四項、第八條第一項至第四項、第十
      條或第十一條第一項、第二項之罪，供出毒品來源，因而
      破獲者，得減輕其刑」，修正為「犯第四條至第八條、第
      十條或第十一條之罪，供出毒品來源，因而查獲其他正犯
      或共犯者，減輕或免除其刑。犯第四條至第八條之罪於偵
      查及審判中均自白者，減輕其刑。」，比較修正前、後之
      規定，可知依修正前之規定，僅於供出毒品來源，並因而
      破獲者，始可減輕其刑，然依修正後毒品危害防制條例第
      十七條第二項之規定，被告如於偵查及審判中均自白者，
      即可減輕其刑，或供出正犯或共犯除原有減輕其刑外，甚
      至可以免除其刑，是自以修正後毒品危害防制條第十七條
      之規定有利於被告甲○○。
    (4)至於持有第二級毒品部分，毒品危害防制條例第十一條第
      二項之刑度並無二致，均為二年以下有期徒刑、拘役或新
      臺幣三萬元以下罰金之刑度，然修正後毒品危害防制條例
      第十一條第四項增列：「持有第二級毒品純質淨重二十公
      克以上者，處六月以上五年以下有期徒刑，得併科新臺幣
      七十萬元以下罰金之規定。」，相較於如有轉讓持有毒品
      加重其刑之數量標準第二條第一項第二款所規定：「轉讓
      、持有第二級毒品達淨重十公克以上之一定數量者」之情
      形，則依修正前毒品危害防制條例第十一條第四項之規定
      ，應加重其刑至二分之一一情以觀，縱然持有第二級毒品
      達一定數量，依修正前毒品危害防制條例及前開轉讓持有
      毒品加重其刑之數量標準，對於持有一定第二級毒品數量
      標準設限較低，經加重處罰後之刑度亦較修正後毒品危害
      防制條例第十一條第四項所定之刑度較低，而本件被告甲○○所持有第二級毒品甲基安非他命數量僅有零點二九二
      公克，無論依修正前或修正後毒品危害防制條例十一條之
      規定，並無因此須加重處罰之情形，而無前開轉讓持有毒
      品加重其刑之數量標準或修正後毒品危害防制條例第十一
      條第四項之適用比較之問題，是此部分即應適用未修正之
      毒品危害防制條例第十一條第二項規定即可。
    (5)綜上，綜合上述各條文修正前、後之比較，就運輸第三級
      毒品罪法定本刑之罰金刑部分，修正後併科罰金刑部分固
      然有提高之情形，惟就減輕其刑之規定，依修正後毒品危
      害防制條例第十七條規定，被告如供出正犯或共犯，即可
      減輕其刑甚至免除其刑，且於偵查及審判中均自白，亦可
      減輕其刑後，是被告甲○○運輸第三級毒品罪之法定本刑
      身罰金刑部分，修正後之規定較不利於被告甲○○，然被
      告甲○○於本案犯罪部分有偵查、審判中及供出本案共犯
      情形（詳如後述），是依修正後毒品危害防制條例之規定
      ，對被告甲○○顯較為有利，是就此部分修正前毒品危害
      防制條例不得減輕其刑之不利程度顯應逾越罰金刑之提高
      ，是修正前毒品危害防制條例之規定整體而論較不利於被
      告甲○○，揆諸前揭最高法院決議所揭示之罪刑綜合比較
      原則，就運輸第三級毒品部分依刑法第二條第一項但書之
      規定，自應整體適用裁判時即修正後毒品危防制條例處斷
      ，至被告甲○○持有第二級毒品部分，因數量不高，無論
      依修正前、後之規定均無二致，是此部分即適用未修正之
      毒品危害防治條例第十一條第二項規定。
  (二)被告乙○○、丁○○部分：
    修正後之毒品危害防制條例第四條第三項併科罰金刑之提高
    、同條例第十七條增列偵查、審理中均自白得減輕其刑之規
    定之比較，均詳如前述，則本件被告乙○○、丁○○部分因
    無偵查、審理中均自白或供出共犯、正犯因而查獲之情形，
    即無修正後毒品危害防制條例第十七條之適用，是被告乙○○、丁○○部分，修正前之毒品危害防制條例第四條第三項
    之規定自對渠等二人較為有利。
四、本件被告甲○○、乙○○、丁○○論罪科刑分述如下：
  (一)按愷他命屬毒品危害防制條例第二條第二項第三款所定之第
    三級毒品，亦為行政院依懲治走私條例合法授權公告之甲項
    管制進出口物品。被告甲○○、乙○○、丁○○自大陸地區
    運輸且私運愷他命進入國境之行為，被告甲○○係違反「修
    正後毒品危害防制條例第四條第三項」之運輸第三級毒品罪
    ，及依懲治走私條例第十二條規定，亦犯同條例第二條第一
    項之私運管制物品進口罪；被告乙○○、丁○○則係均違反
    「修正前毒品危害防制條例第四條第三項」之運輸第三級毒
    品罪，及依懲治走私條例第十二條規定，亦犯同條例第二條
    第一項之私運管制物品進口罪。
  (二)按甲基安非他命為毒品危害防制條例第二條第二項第二款規
    定之第二級毒品，故核被告甲○○持有甲基安非他命之行為
    ，則係違反毒品危害防制條例第十一條第二項持有第二級毒
    品罪。
  (三)至被告甲○○之選任辯護人均稱被告甲○○之居中聯絡行為
    僅構成幫助犯云云，然按刑法上之幫助犯，固以幫助他人犯
    罪之意思而參與犯罪構成要件以外之行為而成立，惟所謂以
    幫助他人犯罪之意思而參與者，指其參與之原因，僅在助成
    他人犯罪之實現者而言，倘以合同之意思而參加犯罪，即係
    以自己犯罪之意思而參與，縱其所參與者為犯罪構成要件以
    外之行為，仍屬共同正犯，又所謂參與犯罪構成要件以外之
    行為者，指其所參與者非直接構成某種犯罪事實之內容，而
    僅係助成其犯罪事實實現之行為而言，苟已參與構成某種犯
    罪事實之一部，即屬分擔實施犯罪之行為，雖僅以幫助他人
    犯罪之意思而參與，亦仍屬共同正犯（參照最高法院二十七
    年上字第一三三三號判例意旨）。經查：被告甲○○於共犯
    陳建宏自大陸寄送夾藏第三級毒品愷他命貨物來臺前，其均
    有於事前搭機前往大陸，並於貨物運臺前搭機返回臺灣一情
    ，業據其所不否認在卷，且有被告甲○○出入境資料一份在
    卷可按，且其依照共犯陳建宏指示，回臺後向被告乙○○確
    認其確認夾藏毒品貨物通關安檢結果，再與被告丁○○決定
    是否前往領貨等情，均據本院認定如前，堪認被告甲○○顯
    係基於自己犯罪之意思，與其餘被告乙○○、丁○○及共犯
    陳建宏事前謀議，並分擔實施部分犯罪行為，是被告甲○○
    既與被告乙○○、丁○○、共犯陳建宏間有犯意聯絡及行為
    分擔，均為共同正犯。是被告甲○○之選任辯護人認被告甲○○僅屬幫助犯一節，容有誤會，附此說明。
  (四)又被告甲○○、乙○○、丁○○先後二次運輸、私運第三級
    毒品入臺之犯行，均各以一私運行為，觸犯上述二者保護法
    益不同之罪名，均屬想像競合犯，均應依刑法第五十五條前
    段之規定，從一重之運輸第三級毒品罪處斷。
  (五)又被告甲○○於九十七年十月九日於警詢時即說明：行動電
    話門號0000000000號為綽號「饅頭」、「大仔」
    之被告乙○○所使用一語（見九十七年度偵字第二一九五○
    號偵查卷第十八頁），復於同年月二十四日為警再次詢問及
    檢察官偵訊時始供出：被告乙○○係負責掌握夾藏毒品貨物
    有無出事，再通知其與被告丁○○領貨，也是共犯陳建宏要
    其返臺與被告乙○○確認貨物是否出狀況，九十七年一月二
    十五日回臺後有與被告丁○○到被告乙○○住處找被告乙○○，九十七年四月二十日返臺後，之後有一日凌晨四、五時
    許，被告乙○○有到其女友住處樓下，先後二次被告乙○○
    均有陳述貨物有問題不要領等語（見九十七年度偵字第二一
    九五○號偵查卷第七○、九六頁），且依卷內資料查無被告
    甲○○於供出被告乙○○上開犯罪情節前，檢警單位有針對
    被告乙○○作任何調查行為，且被告乙○○於被告甲○○供
    出上情後之九十七年十月二十九日始為警通知到案說明，顯
    見被告甲○○確實有供出本案共犯即被告乙○○犯罪情節，
    因而查獲被告乙○○涉案部分無誤，且被告甲○○於偵查及
    本院審理時均自白本案犯罪一情，亦據本院認定如前，從而
    ，被告甲○○有修正後毒品危害防制條例第十七條第一項、
    第二項所規定之供出共犯因而查獲、於偵查及審理中均自白
    等減輕其刑之事由，是本院就被告甲○○部分即應依上開規
    定減輕其刑，並遞減輕之。
  (六)至被告丁○○之選任辯護人以被告丁○○亦符合修正後毒品
    危害防制條例第十七條之減輕事由一節，據以請求被告丁○○亦應依法減輕其刑云云，然依本案卷內書面資料顯示，被
    告丁○○於九十七年十月八日到案前，檢警單位即懷疑被告
    甲○○涉犯本案，而有監聽其使用之行動電話等積極偵查作
    為，是被告丁○○並無供出共犯或正犯因而查獲之情形，且
    其已於本院審理中翻異前詞，否認本案犯行，亦與該條第二
    項明列「於偵查及審理中均自白」之減輕刑責要件有異，是
    被告丁○○自不符合修正後毒品危害防制條例第十七條第一
    項、第二項之要件，即無從依上開規定減輕其刑，是被告丁○○之選任辯護人對上開規定恐有誤會之處，併此敘明。
  (七)復查被告甲○○所犯上開運輸第三級毒品之二罪、持有第二
    級毒品之一罪間，及被告乙○○、丁○○所犯運輸第三級毒
    品之二罪間，犯意各別，行為互異，應均予以分論併罰。
  (八)爰審酌被告甲○○、乙○○、丁○○三人均無前科，平日素
    行堪稱良好，有臺灣高等法院被告前案紀錄表三份存卷足參
    ，竟明知愷他命為毒品，且為管制進出口物品，仍與身處大
    陸珠海、有毒品來源之共犯陳建成共同謀議，以空運快遞方
    式夾藏愷他命貨物入臺，渠等三人所運輸之愷他命數量非輕
    ，對社會所造成之危害甚大，惟所幸及時查獲，並考及渠等
    三人犯罪參與程度及分工角色之不同，而被告甲○○亦知悉
    甲基安非他命為毒品，竟任意購入持有，再衡量被告甲○○
    坦承犯行，被告乙○○、丁○○犯後均否認犯行等一切情狀
    ，認量各處如主文所示之刑為適當，以示儆懲。
五、沒收部分：
  (一)按毒品危害防制條例第二條第二項規定，毒品依其成癮性、
    濫用性及對社會危害性分為四級，並就製造、運輸、販賣、
    意圖販賣而持有、以非法方法使人施用、引誘他人施用及轉
    讓等不同品項毒品之行為，分別定其處罰。至施用或持有第
    三、四級毒品，因其可罰性較低，故予除罪化，僅就施用及
    持有第一、二級毒品科以刑罰。惟鑑於第三、四級毒品均係
    管制藥品，特於同條例第十一條之一明定無正當理由，不得
    擅自持有；第十八條第一項後段復規定查獲之第三、四級毒
    品，無正當理由而擅自持有者，沒入銷燬之。從而，依同條
    例第十八條第一項後段應沒入銷燬之毒品，專指查獲之施用
    、持有第三、四級毒品（按依九十八年五月二十日修正公布
    之毒品危害防制條例第十一條第五項、第六項之規定，此處
    應指持有第三級、第四級毒品純質淨重未滿二十公克者）而
    言；倘係查獲之製造、運輸、販賣、意圖販賣而持有、以非
    法方法使人施用、引誘他人施用或轉讓之第三、四級毒品，
    既屬同條例相關法條明文規定處罰之犯罪行為，即非該條項
    應沒入銷燬之範圍。又同條例第十九條第一項所定「供犯罪
    所用或因犯罪所得之物」，係指犯第四條至第九條、第十二
    條、第十三條或第十四條第一項、第二項之罪所用或所得之
    物，不包括毒品本身在內，自不得為第三、四級毒品之沒收
    依據（以犯第四條第三項販賣第三級毒品罪為例，其供犯罪
    所用之物，當指「供販賣第三級毒品所用之物」而言；第三
    級毒品本身為販賣之標的，為遂行販賣該毒品使用之物，始
    屬「供犯罪《犯第四條第三項之販賣第三級毒品罪》所用之
    物」，其理至明）。同條例對於查獲之製造、運輸、販賣、
    意圖販賣而持有、以非法方法使人施用、引誘他人施用及轉
    讓第三、四級毒品之沒收，並無特別規定，如其行為已構成
    犯罪，則該毒品即屬不受法律保護之違禁物，應回歸刑法之
    適用，依刑法第三十八條第一項第一款之規定沒收之（最高
    法院九十五年度台上字第九一一號判決意旨參照）。基此，
    本件查扣如附表壹編號一、附表貳編號二所示之第三級毒品
    愷他命，均屬毒品危害防制條例第二條第二項第三款所明定
    之第三級毒品，為法律上禁止持有之違禁物，應依刑法第三
    十八條第一項第一款之規定，分別在被告甲○○、乙○○、
    丁○○各次所犯運輸第三級毒品主文項下諭知沒收之。
  (二)再按刑法第三十八條第三項係規定「犯人」所有供犯罪所用
    之物，得宣告沒收，並非規定屬「被告」所有之物，始得宣
    告沒收，而共同正犯於意思聯絡範圍內，組成一共犯團體，
    團體中之任何成員均為「犯人」，供犯罪所用之物，只要屬
    於「犯人」所有，均得宣告沒收，不以必屬於本件被告所有
    者為限（參照最高法院九十二年度台上字第七八七號判決）
    。此即刑法學理上「共犯連帶沒收」理論，意即數人共同犯
    罪之情形時，就因犯罪依法沒收之物，不論究係為共犯何人
    所有，就各共犯之判決均應宣告沒收之從刑至明。查：扣案
    之如附表壹編號二、三、四所示之供包裝如附表壹編號一所
    示第三級毒品愷他命所用之時鐘、紙盒各二十四個、紙箱一
    只，均屬包裝前開第三級毒品愷他命所用之物，而扣案之如
    附表貳編號二、三所示之供包裝如附表貳編號一所示第三級
    毒品愷他命所用之塑膠瓶七十二個、紙箱一只，亦均屬包裝
    前開第三級毒品愷他命所用之物，而上開扣案物之內容物係
    第三級毒品愷他命為白色細晶體等情以觀，足認分別供如附
    表壹編號一、附表貳編號二所示第三級毒品愷他命包裝用之
    時鐘、紙盒各二十四個、紙箱一只及塑膠瓶七十二個、紙箱
    一只等物，均可分別與其內容物之第三級毒品愷他命分離，
    而外包裝袋主要作用在於包裹毒品，防其裸露、潮濕，便於
    被告三人以空運快遞運輸毒品之用，而上開之物又應均屬於
    共犯陳建宏所有，則揆之前開最高法院判決意旨及說明，是
    均應依毒品危害防制條例第十九條第一項前段（該條並未修
    正）之規定，在被告甲○○、乙○○及丁○○各次運輸第三
    級毒品之主文從刑項下宣告沒收之。
  (三)又使用者向電信業者申辦租用門號，電信業者均提供ＳＩＭ
    卡為使用介面，於開通上線後電信業者即將ＳＩＭ所有權移
    轉予使用者，而為使用者所有等情，業經臺灣高等法院於九
    十七年四月二十一日以院通刑敬九七上重更（二）一四字第
    ○九七○○○六五一二號函附各家電信業者ＳＩＭ卡歸屬說
    明綦詳，是扣案之如附表壹編號五（即附表貳編號四）所示
    之行動電話一支（內含行動電話門號0000000000
    號ＳＩＭ卡一枚），均為被告甲○○所有，係供被告甲○○
    與被告乙○○聯絡本件犯罪細節所用，業據被告甲○○供承
    在卷（見本院卷第六四頁），並揆諸前開所揭示之共犯連帶
    沒收理論，自應依毒品危害防制條例第十九條第一項前段之
    規定，在被告甲○○、乙○○、丁○○所犯運輸第三級毒品
    各次主文從刑項下宣告沒收之。
  (四)查扣案之如附表所示第二級毒品甲基安非他命一粒，屬毒
    品危害防制條例第二條第二項第二款所管制之第二級毒品，
    應依毒品危害防制條例第十八條第一項前段之規定，在被告
    甲○○所犯持有第二級毒品犯行所宣示主文從刑部分諭知沒
    收銷燬之。
  (五)至扣案如附表肆編號一至六所示扣案物，雖均據被告甲○○
    自承為其所有，惟其否認與本案犯罪事實有何關聯性，且本
    院依卷內證據亦無從認定上開扣案物係屬本案犯罪所用或所
    得之物，而上開扣案物又均非屬違禁物，是均與刑法第三十
    八條第一項各款之沒收要件均不相合，自無從為沒收之諭知
    。
  (六)又按查獲之第三、四級毒品及製造或施用毒品之器具，無正
    當理由而擅自持有者，均沒入銷燬之，毒品危害防制條例第
    十八條第一項中段定有明文。再按經查獲無正當理由而擅自
    持有第三、四級毒品及製造或施用毒品之器具者，由查獲機
    關予以沒入銷燬之，此亦為毒品危害防制條例施行細則第十
    一條之一所明定，是扣案之註明為Ｋ他命二小包部分（即如
    附表肆編號七所示之物），經送交通部民用航空局航空醫務
    中心以氣相層析質譜儀法檢驗結果，淨重原淨重零點二九二
    公克，取樣零點零一三七公克，餘重零點二七八三公克，檢
    出甲基安非他命成分一情，有該醫務中心於九十七年十一月
    六日以航藥鑑字第○九七五六四四號鑑定書一紙（見九十八
    年度偵字第四八五號卷第六五頁）可稽，然此部分既非供本
    件犯罪所用或所得之物，自與刑法第三十八條第一項各款之
    沒收要件均不相符，揆之上開規定，即應由查獲機關逕予沒
    入銷燬，是上開第三級毒品愷他命二小包，本院無從諭知沒
    收或沒收銷燬之，併此敘明。
、本院認定被告甲○○、丁○○、乙○○無罪部分：
一、公訴意旨另以：被告甲○○、丁○○與共犯陳建宏（另案由
    檢察官偵辦中），均知愷他命（即Ｋｅｔａｍｉｎｅ）係經
    公告列為毒品危害防制條例第二條第二項第三款所規定之第
    三級毒品，不得非法運輸，亦屬懲治走私條例第二條第三項
    規定公告之「管制物品項目及其數額」甲項第四款所列管制
    進出口之物品，不得私運進口，竟仍共同基於運輸第三級毒
    品愷他命及私運管制進口物品之犯意聯絡，於附表伍各編號
    所示時間，由共犯陳建宏自大陸地區將愷他命夾藏於如附表
    各編號所示貨物內，以航空快遞方式寄至如附表各編號所示
    地點，並由被告乙○○利用可在機場倉儲卸貨地區觀看快遞
    包裹運抵時航警局安檢人員檢查情形之機會，確認共犯陳建
    宏所寄送各次夾藏愷他命之包裹並無遭海關及安檢人員察覺
    夾藏物品、查扣後，再告知被告甲○○可以領取，被告甲○○遂與被告丁○○一同至如附表伍各編號所示快遞公司或上
    開社區領回之方式，自大陸地區運輸第三級毒品愷他命入臺
    ，因認此部分被告甲○○、丁○○、乙○○均係違反毒品危
    害防制條例第四條第三項之運輸第三級毒品罪，及依懲治走
    私條例第十二條規定，亦犯同條例第二條第一項之私運管制
    物品進口罪等語。
二、按犯罪事實應依證據認定之，無證據不得認定犯罪事實，刑
    事訴訟法第一百五十四條第二項定有明文。又按事實之認定
    ，應憑證據，如未能發現確實之證據，或證據不足以證明，
    自不能以推測或擬制之方法，以為裁判基礎；再犯罪事實所
    憑之證據，無論係直接證據或間接證據，其為訴訟上之證明
    ，須於一般人均不致有所懷疑而得確信為真實之程度，始得
    據為有罪之認定，倘其證明尚未達此程度而尚有合理之懷疑
    存在時，本諸無罪推定原則，自應為被告無罪之諭知；又被
    告否認犯罪事實所持辯解縱使不能成立，除非有確實證據足
    以證明對於被告犯罪已無合理之懷疑外，不能遽為有罪之認
    定；刑事訴訟法規定被告有緘默權，被告基於不自證己罪原
    則，既無供述之義務，亦不負自證清白之責任，不能因被告
    未能提出證據資料證明其無罪，或對於被訴之犯罪事實不置
    可否，即認定其有罪，最高法院著有九十二年度台上字第二
    五七○號判決意旨可資參照。
  (三)訊據被告甲○○固坦認有參與如附表伍編號一至三所示運輸
    第三級毒品三次之犯行，然被告丁○○、乙○○則矢口否認
    有共犯上開犯行，而上開公訴人所起訴之如附表伍各編號所
    示之運輸第三級毒品犯行，均未經海關人員或機場安檢人員
    查獲上開空運快遞貨物之內容物內藏有任何毒品之情事，是
    難僅憑事後查出如附表伍各編號貨物運送之奇速物流網寄貨
    單其上所載之寄件人均為「王軍」、收件人名義均為類似之
    「陳忠平」、「陳仲平」，或品名為「浴用海鹽」，或收件
    地址均在被告丁○○租賃處所相同之「八德巨星生活家社區
    」之「桃園縣八德市○○○街七二之二號十四樓」、「桃園
    縣八德市○○○街七二之三號十一樓」之地址，與本院前開
    認定有罪之運輸第三級毒品部分之運貨單上所載之寄件人「
    王軍」、收貨人「陳忠平」、品名「浴用海鹽」、收件地址
    「桃園縣八德市○○○街七二之一號十四樓」或「桃園縣八
    德市○○○街七二之二號十四樓」等記載，有完全相同或部
    分雷同之處，即任意推論上開貨物內亦有夾藏第三級毒品愷
    他命之犯罪情節，且縱然如附表伍各編號所示之貨物確有夾
    藏其他物品，雖有可能同為第三級毒品愷他命，但亦有可能
    為第一級毒品、第二級毒品或其他第三、四級毒品，甚至有
    其他禁藥、違禁物品之多種可能性，實難僅因本案業經起訴
    並經本院認定前開有罪部分，業經查獲以空運快遞運輸來臺
    貨物內夾藏有第三級毒品愷他命，或單憑被告甲○○自己之
    自白，又查無其他補強證據之情形下，即隨意臆測如附表伍
    各編號所示快遞貨物亦經共犯陳建宏夾藏相同毒品種類、純
    度之第三級毒品愷他命後，再以如附表伍各編號所示之空運
    快遞寄送貨物來臺，是既無積極證據足資證明被告甲○○、
    乙○○、丁○○有檢察官所起訴如附表伍各編號所示之運輸
    第三級毒品之事實，被告甲○○、乙○○、丁○○此部分犯
    罪即屬不能證明，此外又復查無其他積極證據足資認定被告
    甲○○、乙○○、丁○○有前開檢察官所指之犯罪事實，則
    揆之前揭最高法院判例及判決意旨，應認此部分起訴部分均
    應另為無罪之諭知。
據上論斷，應依刑事訴訟法第二百九十九條第一項前段、第三百
零一條第一項，懲治走私條例第二條第一項、第十一條、第十二
條，毒品危害防制條例（修正前）第四條第三項、（修正後）第
四條第三項、第十一條第二項、（修正後）第十七條第一項、第
二項、第十八條第一項前段、第十九條第一項前段，刑法第二條
第一項、第十一條、第二十八條、第五十五條、第五十一條第五
款、第三十八條第一項第一款、第二款，判決如主文。
本案經檢察官潘怡華到庭執行職務。
中    華    民    國    98    年    8     月    18    日
                      臺灣桃園地方法院刑事第四庭
                          審判長法  官  袁雪華
                                法  官  林宜靜
                                法  官  陳可薇
以上正本證明與原本無異。
如不服本判決，應於判決送達後十日內，向本院提出上訴狀。
                                書記官  高  平
中    華    民    國    98    年    8     月    26    日
附錄本案論罪科刑法條全文：
（修正後）毒品危害防制條例第四條
製造、運輸、販賣第一級毒品者，處死刑或無期徒刑；處無期徒
刑者，得併科新臺幣二千萬元以下罰金。
製造、運輸、販賣第二級毒品者，處無期徒刑或七年以上有期徒
刑，得併科新臺幣一千萬元以下罰金。
製造、運輸、販賣第三級毒品者，處五年以上有期徒刑，得併科
新臺幣七百萬元以下罰金。
製造、運輸、販賣第四級毒品者，處三年以上十年以下有期徒刑
，得併科新臺幣三百萬元以下罰金。
製造、運輸、販賣專供製造或施用毒品之器具者，處一年以上七
年以下有期徒刑，得併科新臺幣一百萬元以下罰金。
前五項之未遂犯罰之。
（修正前）毒品危害防制條例第四條
製造、運輸、販賣第一級毒品者，處死刑或無期徒刑；處無期徒
刑者，得併科新臺幣一千萬元以下罰金。
製造、運輸、販賣第二級毒品者，處無期徒刑或七年以上有期徒
刑，得併科新臺幣七百萬元以下罰金。
製造、運輸、販賣第三級毒品者，處五年以上有期徒刑，得併科
新臺幣五百萬元以下罰金。
製造、運輸、販賣第四級毒品者，處三年以上十年以下有期徒刑
，得併科新臺幣三百萬元以下罰金。
製造、運輸、販賣專供製造或施用毒品之器具者，處一年以上七
年以下有期徒刑，得併科新臺幣一百萬元以下罰金。
前五項之未遂犯罰之。
毒品危害防制條例第十一條第二項：
持有第二級毒品者，處二年以下有期徒刑、拘役或新臺幣三萬元
以下罰金。
懲治走私條例第二條
私運管制物品進口、出口逾公告數額者，處七年以下有期徒刑，
得併科新臺幣三百萬元以下罰金。
前項之未遂犯罰之。
第一項所稱管制物品及其數額，由行政院公告之。
  附表壹：
┌──┬────────────────────────┐
│編號│          應    沒    收    之    物            │
├──┼────────────────────────┤
│ 一 │扣案之第三級毒品愷他命（扣除塑膠包裝袋總重十三點│
│    │九四公克，驗前淨重四千八百二十三點五二公克，經取│
│    │零點一三公克鑑驗用罄，餘四千八百二十三點三五公克│
│    │，純度百分之九十九，驗前總純質淨重四千七百七十五│
│    │點二八公克）                                    │
├──┼────────────────────────┤
│ 二 │扣案之時鐘二十四個。                            │
├──┼────────────────────────┤
│ 三 │扣案之紙盒二十四個。                            │
├──┼────────────────────────┤
│ 四 │扣案之紙箱一只。                                │
├──┼────────────────────────┤
│ 五 │扣案之ＮＯＫＩＡ牌黑色手機一支（手機序號：三五二│
│    │000000000000號，內含行動電話門號○九│
│    │00000000號ＳＩＭ卡一枚）。              │
└──┴────────────────────────┘
  附表貳：
┌──┬────────────────────────┐
│編號│          應    沒    收    之    物            │
├──┼────────────────────────┤
│ 一 │扣案之第三級毒品愷他命（驗前原重四千九百八十四公│
│    │克，扣除塑膠包裝袋總重十五點二四公克，驗前淨重四│
│    │千九百六十八點七六公克，經取零點二九公克鑑驗用罄│
│    │，餘四千九百六十八點四七公克，純度百分之九十八，│
│    │驗前總純質淨重四千八百六十九點三八公克）        │
├──┼────────────────────────┤
│ 二 │扣案之塑膠瓶七十二個。                          │
├──┼────────────────────────┤
│ 三 │扣案之紙箱一只。                                │
├──┼────────────────────────┤
│ 四 │扣案之ＮＯＫＩＡ牌黑色手機一支（手機序號：三五二│
│    │000000000000號，內含行動電話門號○九│
│    │00000000號ＳＩＭ卡一枚）。              │
└──┴────────────────────────┘
  附表：
┌──┬────────────────────────┐
│編號│          應    沒    收    之    物            │
├──┼────────────────────────┤
│ 一 │第二級毒品甲基安非他命一粒（原淨重零點二九二公克│
│    │，取樣零點零一三七公克，餘重零點二七八三公克）。│
└──┴────────────────────────┘
  附表肆：
┌──┬────────────────────────┐
│編號│              應    沒    收    之    物        │
├──┼────────────────────────┤
│ 一 │扣案之ＮＯＫＩＡ牌銀色手機一支（手機序號：三五四│
│    │000000000000號，內含ＳＩＭ卡一枚）。│
├──┼────────────────────────┤
│ 二 │扣案之ＮＯＫＩＡ牌藍色手機一支（手機序號：三五六│
│    │000000000000號，內含ＳＩＭ卡一枚）。│
├──┼────────────────────────┤
│ 三 │扣案之ＮＯＫＩＡ牌手機一支（手機序號：三五一一○│
│    │0000000000號）。                      │
├──┼────────────────────────┤
│ 四 │扣案之ＮＯＫＩＡ牌手機一支（手機序號：三五○○○│
│    │0000000000號）。                      │
├──┼────────────────────────┤
│ 五 │ＳＩＭ卡二枚。                                  │
├──┼────────────────────────┤
│ 六 │調盤一個。                                      │
├──┼────────────────────────┤
│ 七 │第三級毒品愷他命二小包（淨重原淨重零點二九二公克│
│    │，取樣零點零一三七公克，餘重零點二七八三公克）。│
└──┴────────────────────────┘
  附表伍：
┌──┬───┬───┬───┬───┬──────┬──────┐
│編號│寄件人│寄件日│ 品名 │收件人│收 件 地 址 │ 領 取 方 式│
├──┼───┼───┼───┼───┼──────┼──────┤
│ 一 │王 軍 │97年3 │浴用海│陳忠平│桃園縣八德市│被告甲○○、│
│    │      │月6日 │鹽    │      │高城八街七二│丁○○至翼龍│
│    │      │      │      │      │之二號十四樓│公司領取    │
├──┼───┼───┼───┼───┼──────┼──────┤
│ 二 │王  軍│97年3 │浴用海│陳忠平│桃園縣八德市│被告甲○○、│
│    │      │月24日│鹽    │      │高城八街七二│丁○○至翼龍│
│    │      │      │      │      │之三號十一樓│公司領取    │
│    │      │      │      │      │            │            │
├──┼───┼───┼───┼───┼──────┼──────┤
│ 三 │王  軍│97年3 │浴用海│陳仲平│桃園縣八德市│被告甲○○、│
│    │      │月31日│鹽    │      │高城八街七二│丁○○至巨星│
│    │      │      │      │      │之三號十一樓│生活家社區警│
│    │      │      │      │      │            │衛室領取    │
│    │      │      │      │      │            │            │
└──┴───┴───┴───┴───┴──────┴──────┘


司法院資訊處製作；財團法人民間司法改革基金會備份。
